【裁判字號】    99,交易,70
【裁判日期】    990521
【裁判案由】    過失致死
【裁判全文】
臺灣臺南地方法院刑事判決              99年度交易字第70號
公  訴  人  臺灣臺南地方法院檢察署檢察官
被      告  甲○○
上列被告因過失致死案件，經檢察官提起公訴（99年度偵字第38
30號），被告就被訴事實為有罪之陳述，本院裁定進行簡式審判
程序，判決如下：
    主    文
甲○○因過失致人於死，處有期徒刑陸月，如易科罰金，以新臺
幣壹仟元折算壹日。緩刑參年，並應履行如附件所示本院九十九
年度司南簡調字第四六六號調解筆錄所示內容之賠償義務。
    事    實
一、甲○○考領有重型機車駕駛執照，於民國98年12月24日清晨
    4時55分許，駕駛其母黃素月所有車牌號碼CA3-955號之重型
    機車，沿臺南縣永康市○○街由東向西方向行駛，途經興國
    街編號036號路燈附近（經國行館前）時，原應注意機車行
    駛時，駕駛人應注意車前狀況，並隨時採取必要之安全措施
    ，而依當時天候晴、夜間有照明、柏油路面乾燥無缺陷、無
    障礙物、視距良好之情形下，客觀上並無不能注意之情事，
    其竟疏於注意而貿然前行，適有行人袁祥銀沿興國街由東向
    西同向徒步行經該處，亦疏未注意靠路邊行走，甲○○因煞
    避不及，而自後撞擊袁祥銀，致袁祥銀倒地，並受有外傷性
    腦損傷併左側腦出血、硬腦膜下出血及蜘蛛膜下腔出血等傷
    害，雖經送往財團法人奇美醫院救治，仍於98年12月30日凌
    晨1時5分許宣告不治死亡。甲○○於肇事後，在未有偵查犯
    罪職務之機關或公務員發覺其為犯罪人前，即向到場處理本
    件道路交通事故，尚不知肇事者為何人之臺南縣警察局永康
    分局警員供承其肇事犯罪，自首並接受裁判。
二、案經臺灣臺南地方法院檢察署檢察官據報相驗後自動檢舉偵
    查起訴。
    理    由
一、本件係經被告甲○○就被訴之犯罪事實為有罪之表示，而經
    本院裁定以簡式審判程序加以審理，依刑事訴訟法第273條
    之2、第159條第2項之規定，不適用傳聞法則有關限制證據
    能力之相關規定，合先敘明。
二、訊據被告甲○○對於上揭事實坦承不諱，並有臺南縣警察局
    永康分局道路交通事故現場圖、道路交通事故調查報告表(一)
    、(二)各1份、現場蒐證照片12張在卷可稽（見相驗卷第13-15
    頁、第24-29頁）。而被害人袁祥銀係因本件車禍致顱內出
    血不治死亡，亦據臺灣臺南地方法院檢察署檢察官督同檢驗
    員相驗屬實，有財團法人奇美醫院診斷證明書、相驗筆錄、
    相驗屍體證明書、檢驗報告書各1份及相驗照片20幀附卷可
    憑（見相驗卷第19頁、第31頁、第34-42頁、第45-57頁）。
    另本件肇事責任經送請臺灣省臺南區車輛行車事故鑑定委員
    會鑑定結果，其鑑定意見中亦認被告駕駛普通重型機器腳踏
    車，未注意車前狀況，為肇事主因；袁祥銀徒步行走，未靠
    邊行走，為肇事次因，有該鑑定委員會99年2月5日南鑑字第
    0995900462號函附臺南區990015案鑑定意見書一份在卷可查
    （見相驗卷第60、61頁）。是被害人袁祥銀係因本件車禍死
    亡，已如前述，則被害人袁祥銀之死亡與被告之過失行為間
    ，即有相當因果關係。因此，本件被告過失致人於死之犯行
    ，事證明確，應予依法論科。
三、核被告甲○○所為，係犯刑法第276條第1項之過失致死罪。
    又被告肇事後，在未有偵查犯罪職務之機關或公務員發覺其
    為犯罪人前，即向到場處理本件道路交通事故而尚不知肇事
    者為何人之臺南縣警察局永康分局警員供承其肇事犯罪，自
    首並接受裁判等情，有臺南縣警察局永康分局道路交通事故
    肇事人自首情形紀錄表一紙在卷足憑（見相驗卷第23頁），
    爰依刑法第62條前段之規定減輕其刑。茲審酌被告之品性、
    生活狀況、智識程度（高中畢業），被告與被害人袁祥銀各
    自之過失情節與程度，且被告業已與被害人袁祥銀之家屬成
    立調解，並已履行部分損害賠償義務，有本院99年度司南簡
    調字第466號調解筆錄一份存卷可按（見本院卷第9頁），暨
    被告犯罪後坦承犯行態度尚佳等一切情狀，量處如主文所示
    之刑，並諭知易科罰金之折算標準。末查，被告前未曾犯罪
    受有刑之宣告，有臺灣臺南地方法院檢察署刑案資料查註紀
    錄表及臺灣高等法院被告前案紀錄表各一份在卷可憑，其因
    一時失慮致犯本罪，且已與被害人家屬達成調解賠償部分損
    害，信被告經此科刑之教訓，已足資警惕，應無再犯之虞，
    本院因認被告所受宣告之刑，以暫不執行為適當，併予宣告
    緩刑3年，以啟自新。末按緩刑宣告，得斟酌情形，命犯罪
    行為人向被害人支付相當數額之財產或非財產上之損害賠償
    ，刑法第74條第2項第3款亦有明定。為確保被告於緩刑期間
    ，能按上開調解筆錄所承諾之賠償金額以及付款方式履行，
    以確實收緩刑之功效，爰依前揭規定，併諭知被告應依如附
    件所示本院99年度司南簡調字第466號調解筆錄所示內容履
    行賠償義務。倘被告未遵循本院諭知之緩刑期間所定負擔而
    情節重大者，檢察官得依刑事訴訟法第476條及刑法第75條
    之1第1項第4款之規定，聲請撤銷本案緩刑之宣告，併予敘
    明。
據上論斷，應依刑事訴訟法第273條之1第1項、第299條第1項前
段，刑法第276條第1項、第41條第1項前段、第62條前段、第74
條第1項第1款、第2項第3款，刑法施行法第1條之1，判決如主文
。
本案經檢察官乙○○到庭執行職務。
中    華    民    國    99    年    5     月    21    日
                    刑事第十一庭  法  官  張家瑛
以上正本證明與原本無異。
如不服本判決應於收受本判決後10日內向本院提出上訴書狀，並
應敘述具體理由。其未敘述上訴理由者，應於上訴期間屆滿後20
日內向本院補提理由書狀（均須按他造當事人之人數附繕本）「
切勿逕送上級法院」。
                                  書記官  李淑惠
中    華    民    國    99    年    5     月    24    日
附錄論罪科刑法條：
刑法第276條第1項：
因過失致人於死者，處二年以下有期徒刑、拘役或二千元以下罰
金。

司法院資訊處製作；財團法人民間司法改革基金會備份。
